【裁判字號】    98,簡附民上,2
【裁判日期】    981110
【裁判案由】    違反著作權法
【裁判全文】
臺灣高雄地方法院刑事附帶民事訴訟判決
                                   98年度簡附民上字第2號
上  訴  人
即  原  告  奕鴻文教事業有限公司
法定代理人  乙○○
訴訟代理人  張有捷律師
上  訴  人
即  被  告 甲○○
上列上訴人即被告甲○○因違反著作權法案件，兩造不服本院中
華民國98年6 月1 日第一審刑事附帶民事訴訟判決（98年度簡附
民字第16號），各自提起上訴，本院判決如下：
    主  文
兩造上訴均駁回。
    事  實
一、上訴人即原告起訴主張：上訴人即被告甲○○（下稱甲○○
    ）知悉「謝孟媛英文教學DVD ，Home run English，在家
    run 英文，初級文法」之語文著作財產權，係屬上訴人即原
    告奕鴻文教事業有限公司（下稱奕鴻公司）所有，竟未經奕
    鴻公司之同意或授權，於民國97年1 月25日前某時日，在其
    位於高雄市○○區○○路171 巷9 弄7 號住處，擅自以電腦
    設備連結網際網路，自不詳網站下載經他人非法重製之「謝
    孟媛英文教學DVD ，Home run English，在家run 英文，初
    級文法」PDF 電子檔（檔案名稱：謝孟媛初級文法第1 冊、
    第2 冊、第3 冊，下稱「謝孟媛初級文法」PDF 電子檔）於
    電腦硬碟中，再於97年1 月25日22時03分許，將上開自不詳
    網站取得之「謝孟媛初級文法」PDF 電子檔壓縮後，上傳至
    網路空間（網址：http://www.badongo.com /file/0000000
    ），再以「heeroyuy0127」之帳號登入「無限討論區」（網
    址：http：//pro.fdzone.org），未設置任何密碼而以「謝
    孟媛初級英文文法」之標題，將前開下載點公告於上開「無
    限討論區」之「外語學習交流區」，置於使不特定公眾得於
    各自選定之時間或地點以網路連線方式接受上開著作內容之
    狀態，而侵犯奕鴻公司對於上開著作之重製與公開傳輸權；
    又上開著作重製之檔案內已儲存有奕鴻公司註冊第00000000
    、00000000、00000000、00000000、00000000、00000000、
    00000000、00000000號商標專用權之商標，透過電腦主機執
    行程式，於螢幕可出現該等商標圖案，構成商標之使用，亦
    已侵害奕鴻公司之商標權。甲○○上開侵權行為，致奕鴻公
    司受有著作權損失新臺幣（下同）500 萬元、商標權損失
    1,452 萬7,500 元、業務上信譽減損50萬元之損害，依民法
    第18 4條、第195 條第1 項、著作權法第88條、第89條、第
    99條及商標法第61條第1 項前段、第63條第3 項規定提起本
    訴，請求上訴人即被告賠償550 萬元【原告本得請求2,002
    萬7,500 元（計算式：500 萬元＋1,452 萬7,500 元＋50萬
    元＝2,002 萬7,500 元），惟僅就55 0萬元部分請求被告賠
    償】，並由甲○○負擔費用，將判決書內容一部登載新聞紙
    ，且登報道歉等語。爰聲明求為判決：（一）甲○○應給付
    奕鴻公司550 萬元，及自起訴狀繕本送達翌日起至清償日止
    ，按週年利率5%計算之利息。（二）甲○○應負擔費用，將
    本案刑事最後事實審判決書法院欄、當事人欄、主文欄與本
    案民事最後事實審判決書法院欄、當事人欄、主文欄，以14
    號以上字體，分別登載於蘋果日全國版1/2 頁1 日。（三）
    甲○○應負擔費用，將附件所載之道歉啟事，以14號以上字
    體登載於蘋果日報全國版1/2 頁1 日。（四）第1 項聲明奕
    鴻公司願供擔保請准宣告假執行。
二、被上訴人即被告則以：本件甲○○涉及刑案部分，檢察官並
    未就違反商標法起訴，奕鴻公司自不得以其商標權受侵害為
    由，於刑事訴訟程序中附帶提起民事訴訟。從而，奕鴻公司
    請求甲○○賠償侵害商標專用權1,452 萬7,500 元、商譽損
    失50萬元之部分，均無理由，另甲○○重製及公開傳輸奕鴻
    公司享有著作權著作之行為並非營利，請予從輕酌定損害金
    等語置辯，並答辯聲明：（一）駁回原告之訴及假執行之聲
    請。（二）如受不利判決，願供擔保請准宣告免為假執行。
三、原審為奕鴻公司一部勝訴、一部敗訴之判決，判命：（一）
    甲○○應給付奕鴻公司10萬元及自97年12月9 日起至清償日
    止，週年利率5%計算之利息。（二）甲○○應將本案刑事最
    後事實審判決書法院欄、當事人欄、主文欄及本案民事最後
    事實審判決書法院欄、當事人欄、主文欄，以14號以上之字
    體，登載於蘋果日報全國2 分之1 頁1 日。（三）奕鴻公司
    其餘之訴駁回。（四）本判決第1 項得假執行，但甲○○以
    10萬元為奕鴻公司預供擔保後，得免為假執行。（五）奕鴻
    公司其餘假執行之聲請駁回。奕鴻公司就甲○○勝訴部分聲
    明不服，提起本件上訴到院，並聲明：（一）附民判決關於
    命甲○○給付奕鴻公司10萬元及自97年12月9 日起至清償日
    止，週年利率5%計算之利息部分，暨關於駁回奕鴻公司其餘
    之訴部分，應予廢棄。（二）甲○○應給付奕鴻公司550 萬
    元，暨自97年12月9 日起至清償日止依年利率5%計算之利息
    。（三）甲○○應負擔費用，將附民判決附件之道歉啟事，
    以14號以上字體，登載於蘋果日報全國版1/2 頁（35.9cm*
    26.42cm ）1 日。（四）第2 項聲明，奕鴻公司願供擔保，
    請准宣告假執行。另甲○○則就原審敗訴部分聲明不服，亦
    聲明求為判決：（一）原判決關於命甲○○給付奕鴻公司10
    萬元及將本審刑事最後事實審判決書法院欄、當事人欄、主
    文欄及本案民事最後事審審判決書法院欄、當事人欄、主文
    欄，以14號以上字體，登載於蘋果日報全國版2 分之1 頁1
    日暨其法定利息與該部分假執行之宣告均廢棄。（二）上開
    廢棄部分奕鴻公司在第1 審之訴及假執行之聲請均予以駁回
    。
四、兩造不爭執之事項：
  (一)甲○○於97年1 月25日前某時日，在其位於高雄市○○區○
    ○路171 巷9 弄7 號住處，以電腦設備連結網際網路，自不
    詳網站非法下載重製「謝孟媛初級文法」PDF 電子檔於其電
    腦硬碟中。
  (二)甲○○於97年1 月25日22時03分許，將上開取得之「謝孟媛
    初級文法」PDF 電子檔壓縮後，上傳至網路空間（網址：ht
    tp:// www.badongo.com/file/0000000），再以「heeroyuy
    0127」之帳號登入「無限討論區」（網址：http：//pro.fd
    zone.org），未設置任何密碼而以「謝孟媛初級英文文法」
    之標題，將前開下載點公告於上開「無限討論區」之「外語
    學習交流區」，置於使不特定公眾得於各自選定之時間或地
    點以網路連線方式接受上開著作內容之狀態。
五、本件之爭點厥為：（一）甲○○有無侵害奕鴻公司之著作權
    及商標權？（二）若甲○○有侵害奕鴻公司之著作權及商標
    權，則奕鴻公司得請求之賠償金額為若干？（三）奕鴻公司
    得否請求甲○○將判決書及道歉啟事登報？本院茲就上開爭
    點判斷之理由，敘述如后：
  (一)甲○○下載並上傳「謝孟媛初級文法PDF 電子檔」，供不特
    定公眾得於各自選定之時間或地點以網路連線方式接受上開
    著作內容，侵害奕鴻公司上開之著作財產權：
  1.按附帶民事訴訟之判決，應以刑事訴訟判決所認定之事實為
    據，刑事訴訟法第500 條前段定有明文。本件奕鴻公司起訴
    主張甲○○未經其同意或授權，竟擅自以重製及公開傳輸之
    方法侵害奕鴻公司享有之「謝孟媛英文教學DVD ，Home run
    English ，在家run 英文，初級文法」著作財產權之事實，
    業據本院以98年度簡上字636 號刑事判決判處甲○○有罪在
    案，是奕鴻公司主張甲○○侵害上開著作財產權之事實，即
    堪信為真實。
  2.至奕鴻公司主張甲○○上開之行為，亦應侵害奕鴻公司商標
    權一節，因上揭刑事判決認甲○○下載、上傳重製「謝孟媛
    初級文法」PDF 電子檔，及提供予不特定大眾得以上網連結
    方式下載，其主觀上並無籍此而營利或獲有利益之動機，且
    甲○○上網張貼上開檔案之行為，亦未設定任何條件，網友
    僅須上網連結點擊即可下載，客觀上亦無任何營業牟利或因
    此而受有利益之事實，認甲○○並非基於意圖營利之行銷目
    的而為上開之行為，應不成立商標法第81條第1 款之犯行，
    是奕鴻公司主張甲○○侵害其商標權，非刑事訴訟判決所認
    定之事實，依上開法條之規定，奕鴻公司前揭之主張，即屬
    無據。
  (二)奕鴻公司得請求之賠償金額為10萬元：
    按因故意或過失不法侵害他人之著作財產權或製版權者，負
    損害賠償責任。數人共同不法侵害者，連帶負賠償責任。依
    前項規定，如被害人不易證明其實際損害額，得請求法院依
    侵害情節在1 萬元以上100 萬元以下酌定賠償額。如損害行
    為屬故意且情節重大者，賠償額得增至500 萬元。著作權法
    第88條第1 項、第3 項分別定有明文。本件甲○○有侵害奕
    鴻公司享有之上開著作財產權之事實，業如前述，則奕鴻公
    司依前開規定，請求甲○○賠償其上開著作財產權所受之損
    害，於法自屬有據。本院審酌甲○○非法重製「謝孟媛初級
    文法PDF 電子檔」並予以公開傳輸，對奕鴻公司對上開著作
    財產權之損害非輕，惟甲○○重製及公開傳輸之行為，並不
    包括該著作權影音檔部分，且奕鴻公司雖主張上開公開傳輸
    之行為，已由不特定人經由網路點選下載745 次，然上開次
    數係為上網瀏覽之數據，並不代表即為下載之次數，奕鴻公
    司是否即受有上開之損害，尚有推求之餘地。而甲○○就上
    開之行為，並無任何營業牟利或因此而受有利益之事實等情
    ，亦經認定在案，故衡量兩造之利益及損害程度，應認奕鴻
    公司請求甲○○賠償之金額，以10萬元為允當，逾此範圍之
    請求，則無理由，應予駁回。此外，奕鴻公司主張依商標法
    第63條第3 項主張業務上信譽減損50萬元部分，因甲○○上
    開之行為，並不構成侵害奕鴻公司該商標權，既如前述，是
    奕鴻公司上開之請求，即屬無據，應予駁回。
  (三)奕鴻公司得請求甲○○將判決書登報，並由甲○○負擔登報
    之費用：
  1.按犯著作權第91條至第95條之罪者，因被害人或其他有告訴
    權人之聲請，得令將判決書全部或一部登報，其費用由被告
    負擔；被害人得請求由侵害人負擔費用，將判決書內容全部
    或一部登載新聞紙、雜誌，著作權法第99條、第89條分別定
    有明文。因甲○○重製及公開傳輸「謝孟媛初級文法PDF 電
    子檔」，係犯著作權法第91條第1 項及第92條之罪，業如本
    案刑事判決所認定，是奕鴻公司依上開規定，請求將本案刑
    事最後事實審判決書之法院欄、當事人欄、主文欄，與本案
    民事最後事實審判決書法院欄、當事人欄、主文欄，以14號
    以上字體，分別登載於蘋果日報全國版1/2 頁1 日，即屬有
    據，應予准許。
  2.次按著作權指因著作完成所生之著作人格權及著作財產權，
    著作權法第3 條第1 項第3 款定有明文。是著作權應分為著
    作財產權與著作人格權2 部分，而前者著作財產權依著作權
    法第22條至第28條規定，係包括了重製權、公開口述權、公
    開播送權、公開上映權、公開演出權、公開傳輸權、公開展
    示權、改作或編輯權等，另後者著作人格權，乃以保護著作
    人之名譽、聲望或其他無形之人格利益為標的，故其保護之
    範圍，依著作權法第15條至第17條之規定，應包含同一性保
    持權、姓名表示權及公開發表權等。查甲○○前揭侵害奕鴻
    公司之著作權情形，係單純以重製及公開傳輸行為方式為之
    ，亦即甲○○並未將下載之「謝孟媛初級文法PDF 電子檔」
    內容加以竄改、割裂、增刪，亦未侵害姓名表示權，且該著
    作之書籍於甲○○重製、公開傳輸前，即業經奕鴻公司公開
    發表，亦無侵害其公開發表權。從而，甲○○上開之行為，
    應僅侵害奕鴻公司該著作之財產權，並未侵害著作人格權，
    此外，甲○○亦未侵害奕鴻公司之商標權或商譽，亦據本院
    認定如前，是奕鴻公司以其人格權及商譽受侵害為由，依民
    法第195 條第1 項之規定，請求甲○○刊登如附件所示之道
    歉啟事，應屬無據，而不可採。
六、綜上所述，奕鴻公司依著作權法第88條第1 項、第89條、第
    99條規定，請求甲○○給付10萬元及自起訴狀繕本送達於甲
    ○○之翌日即97年12月9 日起至清償日止，按週年利率5%計
    算之利息，並應負擔將本案刑事最後事實審判決書法院欄、
    當事人欄、主文欄，與本案民事最後事實審判決書法院欄、
    當事人欄、主文欄，以14號以上字體，分別登載於蘋果日報
    全國版1/2 頁1 日之費用，為有理由，應予准許，至逾上開
    範圍之請求，則無理由，應予駁回。原審就奕鴻公司之請求
    ，為上開一部勝訴、一部敗訴之判決，並以所命給付部分未
    逾50萬元，依民事訴訟法第389條第1項第5款之規定，依職
    權宣告假執行，且因甲○○陳明願擔保請准免為假執行之宣
    告，而酌定相當之擔保金額准許之，並就奕鴻公司敗訴部分
    ，駁回其假執行之聲請，經核均無違誤。奕鴻公司就其敗訴
    部分，上訴指摘原審判決甲○○應賠償之金額過低，且未適
    用商標法亦有違誤，求予廢棄改判，為無理由，應駁回上訴
    。另原審為甲○○敗訴判決，甲○○雖亦提起本件上訴，惟
    迄至本件言詞辯論終結前，並未提出任何上訴理由狀，僅於
    本院審理時主張奕鴻公司請求之金額過高，是其就敗訴部分
    求予廢棄改判，亦無理由，應予駁回。
七、據上論結，本件兩造上訴均無理由，依刑事訴訟法第502 條
    、第491 條第1 款、第9 款，民事訴訟法第389 條第1 項第
    5 款、第392 條第2 項、第449 條第1 項，判決如主文。
中    華    民    國    98    年    11    月    10    日
                    刑事第十二庭  審判長法  官  黃建榮
                                        法  官  王品惠
                                        法  官  林勳煜
以上正本證明與原本無異。
如不服本判決應於收受本判決後10日內向本院提出上訴書狀，並
應敘述具體理由，如未敘述上訴理由者，應於上訴期間屆滿後20
日內補提理由書狀於本院（均須按他造當事人之人數附繕本）「
切勿逕送上級法院」。
中    華    民    國    98    年    11    月    10    日
                                        書記官  莊正彬


司法院資訊處製作；財團法人民間司法改革基金會備份。
